【裁判字號】    96,小上,122
【裁判日期】    970115
【裁判案由】    返還不當得利
【裁判全文】
臺灣臺中地方法院民事裁定             96年度小上字第122號
上  訴  人  乙○○
被上訴人    日光郡管理委員會
法定代理人  甲○○
上列當事人間請求返還不當得利事件，上訴人對於中華民國96年
11月8日本院沙鹿簡易庭96年度沙小字第570號第一審判決提起上
訴，本院裁定如下：
    主  文
上訴駁回。
第二審訴訟費用新台幣壹仟伍佰元由上訴人負擔。
    理  由
一、按對於小額程序之第一審裁判之上訴，非以其違背法令為理
    由，不得為之；又其上訴狀應記載上訴理由，並表明(一)原判
    決所違背之法令及其具體內容。(二)依訴訟資料可認為原判決
    有違背法令之具體事實，民事訴訟法第436條之24第2項、第
    436條之25分別定有明文。次按所謂判決違背法令，係指判
    決不適用法規或適用不當者，復為同法第468條所明定，此
    亦為小額事件之上訴程序所準用（民事訴訟法第436條之32
    第2項參照）。再按以判決有不適用法規或適用不當為上訴
    理由時，其上訴狀或理由書應有具體之指摘，並揭示該法規
    之條項或內容，若係成文法以外之法則，應揭示該法則之旨
    趣，倘為司法院解釋或最高法院之判例，則應揭示該判解之
    字號或內容，如依民事訴訟法第469條所列第1款至第5款事
    由提起上訴時（第6款未準用，參照同法第436條之32第2項
    規定），其上訴狀或理由書應揭示合於該條款之事實，上訴
    理由狀如未依此項方法表明，或其所表明者，顯與上開法條
    規定之情形不合時，即難認為已對原判決之違背法令有具體
    之揭示，其上訴自難認為合法，最高法院71年台上字第314
    號判例可資參照。復按上訴不合程式或已逾期間或法律上不
    應准許者，第二審法院應以裁定駁回之，為民事訴訟法第
    471條第1項、第444條第1項前段所明定，且此於小額事件之
    上訴程序亦準用之（民事訴訟法第436條之32第2項參照）。
二、本件上訴意旨略以：(1)原審判決以固形下契約認定為加入公
    寓大廈之方式違反民法72條、公寓大廈管理條例第1、3、4
    、26條與民法第758、799條，(2)被上訴人之證物法院錯置並
    認為上訴人提供，因此被判定為不爭執是事實，(3)區分所有
    權範圍錯判，未要求被上訴人對行政處分之範圍作實質勘驗
    與大法官釋字第600號解釋函、民法第758之規定以及民法第
    799條、公寓大廈管理條例第3條第2、3、4款、民事訴訟法
    第357條之規定是事實，(4)上訴人非時區分所有權人，亦無
    區分所有權狀，原審判決認定已違反民法第799條之規定，
    且未有公寓大廈管理條例第26條之加入證明，被上訴人未依
    民事訴訟法第357條證明私文書為真正，原審法官也未要求
    被上訴人作認定之動作，(5)依最高法院96年度台上字第2025
    號參照，債權契約在臺灣紙業公司身上，而非被告本身，(6)
    原審判決違反主管機關行政處分未撤銷前依然有拘束力之規
    定，(7)確定判決理由中所為之判斷，法院及當事人不得任意
    作相反之判斷或主張，關於不當得利雙方意思之認定仍應實
    質審酌，而非根據所謂爭點效之理論，即為不利上訴人之認
    定，因而請求廢棄原判決，被上訴人應給付上訴人新台幣
    6,841元等語。
三、經查，上訴人上開上訴意旨(2)被上訴人證物法院錯置並認為
    上訴人提供，因此被判定為不爭執是事實一事，係指民國96
    年10月4日被上訴人庭呈九十三年度區分所有權人會議記錄
    【原審卷(2)第89-96頁】，因原審誤為上訴人所提出，而在
    其上加註「原告庭呈附卷」，經查該會議記錄被上訴人前於
    96年6月28日即已具狀提出【原審卷(1)第107-114頁】，且原
    審並未認定上訴人對該會議記錄不爭執，故尚不影響判決結
    果。至於上訴意旨(1)及(3)～(7)部分，上訴人雖指摘原判決違
    反法令，惟僅係空泛指摘原判決不當，並未具體指出原審判
    決何處有何違背法令情事，暨依訴訟資料可認為原判決有違
    背法令之具體事實，或有民事訴訟法第469條第1款至第5款
    之情形，自難認對原審判決之如何違背法令已有具體之指摘
    ，依首揭說明，其上訴自非合法，應逕予駁回。
四、依民事訴訟法第436條之32第1項準用同法第436條之19之規
    定，第二審法院為訴訟費用之裁判時，應確定其訴訟費用額
    ，而本件第二審訴訟費用額確定為裁判費1,500元，應依前
    揭條文規定，為如主文第2項之諭知。
五、據上論結，本件上訴為不合法，依民事訴訟法第436條之32
    第1項、第2項、第444條第1項、第95條、第78條、第436條
    之19第1項，裁定如主文。
中    華    民    國    97    年    1    月    15     日
                  民事第四庭審判長  法  官  王  銘
                                    法  官  郭佳瑛
                                    法  官  陳文燦
以上正本係照原本作成。
本件不得抗告。
中    華    民    國    97    年    1    月    15     日
                                    書記官  鄭淑英


司法院資訊處製作；財團法人民間司法改革基金會備份。
